臺灣高雄地方法院刑事判決　　　　　　　　　　　　　九十三年度訴字第二三二號
　　公　訴　人　臺灣高雄地方法院檢察署檢察官
　　被　　　告　乙○○
右列被告因違反毒品危害防制條例案件，經檢察官提起公訴（九十一年度偵字第一五
八七五號），本院判決如左：
    主  文
乙○○無罪。
    理  由
一、公訴意旨略以：被告乙○○於民國九十一年五月二十日十八時許，在不詳地點，
    基於營利以外之目的，以新臺幣（下同）三萬元及古董、寶石等物品為代價，向
    真實姓名年籍不詳綽號「鳥仔」之成年男子購入甲基安非他命一包（驗前毛重一
    千零四十八公克、驗後一千零四十七點九公克，起訴書誤載為毛重約一千零五十
    一公克），於不詳時間起，意圖販賣而持有上開第二級毒品甲基安非他命一包，
    將之藏放在向不知情之鍾鶴鳴（已另為不起訴之處分）借用之車牌號碼ＥＲ─三
    四一六號自用小客車駕駛座椅下方，而駕駛前揭自用小客車隨車攜帶上開第二級
  毒品甲基安非他命一包，伺機販賣予不特定人。嗣於九十一年五月二十一日十六
    時三十分許，被告駕駛上開自用小客車，停在高雄市○○區○○路二六一號安泰
    醫院前時，為警於其所坐駕駛座椅下方查獲，並扣得上開第二級毒品甲基安非他
    命一包。因認被告涉犯毒品危害防制條例第五條第二項之意圖販賣而持有第二級
    毒品罪嫌。
二、按犯罪事實應依證據認定之，無證據不得認定犯罪事實，刑事訴訟法第一百五十
    四條第二項定有明文。又認定犯罪事實之證據係指足以認定被告確有犯罪行為之
    積極證據而言，該項證據自須適合於被告犯罪事實之認定，始得採為斷罪資料（
    最高法院二十九年上字第三一○五號判例參照）。次按，毒品危害防制條例第五
    條第二項之意圖販賣而持有第二級毒品罪，其「意圖販賣」乃犯罪構成要件之一
    部分，自應依積極證據及嚴格證據認定之，始符合罪刑法定主義之本旨，若無積
    極證據或其證據不足以證明，自不能以推測或擬制之方法，作為裁判基礎，且所
    憑之證據，無論直接或間接證據，其為訴訟上之證明，須於通常一般之人均不致
    於有所懷疑，而得確信其為真實者，始得據之為有罪之認定，倘其證明尚未達到
    此一程度，而有合理性之懷疑存在時，即無從率認其該當於意圖販賣之犯罪構成
    要件。復按，檢察官對於起訴之犯罪事實，應負提出證據及說服之實質舉證責任
    。倘其所提出之證據，不足為被告有罪之積極證明，或其指出證明之方法，無從
    說服法院以形成被告有罪之心證，基於無罪推定之原則，自應為被告無罪判決之
    諭知（最高法院九十二年臺上字第一二八號判例足參）。
三、公訴人認被告乙○○涉犯前揭意圖販賣而持有第二級毒品之罪嫌，無非係以(一)被
    告乙○○於警詢及偵查中之陳述；(二)扣案之晶體一包，經高雄醫學大學附設中和
    紀念醫院檢驗結果，確係第二級毒品甲基安非他命；(三)被告持有如此數量龐大之
    第二級毒品甲基安非他命，顯逾一般個人施用所需，再證人即查獲被告之員警梁
    福崇、李政憲於審判時證稱：查獲時，被告形色慌張且無法交待行蹤等語，且被
    告為警查獲以後，經警採尿送驗結果，未呈甲基安非他命陽性反應，足證被告所
    辯供己吸食所用等語不實，顯見其持有上開數量龐大之第二級毒品甲基安非他命
    係供販賣之用，為其論據。訊據被告固坦承於前揭時、地，以前述之代價，向真
    實姓名年籍不詳綽號「鳥仔」之成年男子購入上開扣案之第二級毒品甲基安非他
  命一包而持有之事實，惟堅決否認有何意圖販賣而持有第二級毒品之犯行，辯稱
    ：扣案之第二級毒品甲基安非他命，係為供伊個人施用而向綽號「鳥仔」之男子
    購入，並因害怕家人發現，而將之置於該自用小客車上等語；被告之指定辯護人
    並為被告辯稱：本件搜索並不合法，且意圖販賣而持有毒品罪，原不以持有毒品
    之數量為其構成要件，仍應有客觀事實認定具有販賣之意圖，本件並無購買毒品
    者之指證、分裝毒品所需之夾鏈袋、磅秤，亦無販賣毒品之帳冊，檢察官單以被
    告持有毒品之數量，即認被告必有販賣之意圖，實有疑問，本於罪疑唯輕之證據
    法則，自應為有利被告之認定等語。
四、經查：
    (一)按搜索，經受搜索人自願性同意者，得不使用搜索票。但執行人員應出示證件
      ，並將其同意之意旨記載於筆錄，刑事訴訟法第一百三十一條之一定有明文。
      查本件係高雄市政府警察局小港分局警備隊警員梁福崇、李政憲、王鎮江於九
      十一年五月二十一日執行防搶勤務，行經高雄市○○區○○路二六一號前時，
      因見被告行跡可疑，而上前出示證件，查證被告之身分，並於被告開啟前揭自
      用小客車車門，拿取置於該自用小客車車內之身分證明文件時，於該自用小客
      車駕駛座椅下方，發現上開扣案之物品後，經由被告之同意，進行搜索，當時
      警員李政憲並有央請被告書立自願搜索同意書等情，業據證人即查獲被告之員
      警李政憲於本院審判時結證明確，而被告並於卷附高雄市政府警察局小港分局
      搜索、扣押筆錄「執行之依據欄」內「依據刑事訴訟法第一百三十一條之一，
      經受搜索人同意執行搜索」文句下方之受搜索人簽名捺印處，簽名並按捺指印
      ，有上開搜索、扣押筆錄在卷可稽，足認證人梁福崇、李政憲、王鎮江三人於
      右揭時地應係經由被告之同意，而執行搜索，本件之搜索應屬合法。至被告雖
      否認同意搜索，辯稱：雖有於搜索扣押筆錄上簽名，但未注意其上記載之文字
      云云，且卷內亦未見證人李政憲所證稱之被告書立之自願搜索同意書，惟查，
      被告前揭辯解，核與證人梁福崇、李政憲於本院審判時上開證述之內容已有不
      符，且被告之學歷乃國民中學肄業，業據被告於本院審判時供承在卷，並非目
      不識丁，應無於上開搜索、扣押筆錄內前述受搜索人簽名捺印處簽名並按捺指
      印，卻對其上記載之文句不加注意之可能？被告前揭辯解，自無足取；另本件
      依證人李政憲之證言及上開搜索、扣押筆錄之記載，已足以認定警員梁福崇、
      李政憲、王鎮江三人於右揭時地，應係經由被告之同意而執行搜索，已如前述
      ，警方未於本案移送時檢附上開自願搜索同意書，雖有未洽，然並不影響本件
      搜索之合法，合先敘明。
    (二)本件被告於警詢時供稱：安非他命（指扣案之第二級毒品甲基安非他命）非伊
      所有，而係石定堅於九十一年五月十九日二十時許，在高雄市○○區○○路停
      車場前，向綽號「鳥仔」之男子以四十萬元之代價購得，當時石定堅係於伊所
      駕駛之三菱廠牌車牌號碼不詳之自用小客車上向綽號「鳥仔」之男子購買，但
      不知為何置於車牌號碼ＥＲ─三四一六號駕駛座椅下方云云；於偵查中先稱：
      車牌號碼ＥＲ─三四一六號自用小客車係伊向鍾鶴鳴所借用，不知車內置有扣
      案之物品，扣案物品應係鍾鶴鳴所有，警詢時供稱扣案物品係石定堅所有，係
      胡亂陳述云云（參見高雄地方法院檢察署九十一年度毒偵字第二三九六號案卷
      第二、三頁），再稱：扣案物品係自綽號「鳥仔」之男子處取得，為供自己施
      用而持有，並未販賣安非他命云云（參見高雄地方法院檢察署九十一年度偵字
      第一五八七五號案卷第五十一、五十二頁），或供稱上開扣案之第二級毒品甲
      基安非他命係石定堅所有，或供述上開扣案之第二級毒品甲基安非他命依其推
      測應係鍾鶴鳴所有，或供認上開扣案之第二級毒品甲基安非他命係為供其個人
      施用而取得，前後供述雖有不一，惟參之前開供述均未自承有何意圖販賣而持
      有上開扣案之第二級毒品甲基安非他命之犯行，是此被告之供陳，自不足據為
      認定其犯罪之證據。
    (三)扣案之晶體一包，經臺灣高雄地方法院檢察署於九十一年九月二十日送請高雄
      醫學大學附設中和紀念醫院檢驗結果，呈甲基安非他命陽性反應，驗前毛重一
      千零五十一公克，驗後毛重一千零五十點九公克，然經臺灣高雄地方法院檢察
      署於九十二年一月八日再次送請上開醫院複驗結果，呈甲基安非他命陽性反應
      ，驗前毛重一千零四十八公克，驗後毛重一千零四十七點九公克，有該院編號
      九一○九─一八四號、九二○一─四二號檢驗報告影本各一紙在卷可參（參見
      臺灣高雄地方法院檢察署九十一年度毒偵字第二三九六號案卷第十一頁正、反
      面），雖足以證明被告所持有之上開扣案物品，確係第二級毒品甲基安非他命
      ，然充其量僅能證明被告持有前開數量之甲基安非他命而已，尚未足以證明被
      告係因意圖販賣而持有上開扣案之第二級毒品甲基安非他命一包之事實。
    (四)再扣案之第二級毒品甲基安非他命一包，雖然顯逾一般個人施用所需，惟查，
      持有顯逾一般個人數日施用所需第二級毒品甲基安非他命之原因非一，舉凡因
      意圖販賣營利而持有，或為圖轉讓而持有，或受寄藏匿而持有，或為幫助他人
      施用而幫忙購入持有，或與其他施用毒品者共同出資購買，或因單純為免個人
      施用所需毒品之來源中斷並避免購買時為警查獲而大量購入持有，皆有可能，
      是公訴人亦認被告應係基於營利以外之目的，購入上開扣案之第二級毒品甲基
      安非他命一包，自難僅憑被告持有上開扣案之第二級毒品甲基安非他命一包，
      顯逾一般個人數日施用所需，即憑主觀之推想，即將一般經驗上有利被告之其
      他合理情況逕予排除，遽認被告購入上開扣案之第二級毒品甲基安非他命以後
      ，另行萌生販賣營利之意圖，而有意圖販賣而持有上開扣案之第二級毒品甲基
      安非他命之犯行。
    (五)另證人梁福崇、李政憲於本院審判時雖證稱被告為警查獲時形色慌張，且無法
      交待行蹤等語，然查，持有第二級毒品甲基安非他命，原為毒品危害防制條例
      第十一條第二項所明定之犯罪行為，被告因持有上開扣案之第二級毒品甲基安
      非他命一包，以致於遇警盤查時形色慌張，應與常情無違。又一般嫌疑人於為
      警查獲以後，或因冀圖隱匿個人不法之犯行，或因掩飾個人不欲為人所知之活
      動或舉止，或因知悉先前與其共同從事某一活動之親友可能涉嫌犯罪而有意迴
      護，而不願據實交待行蹤，以免警員循線調查者，所在多有，亦不得僅憑被告
      為警查獲時形色慌張且不願交待行蹤等情，遽為不利被告犯罪事實之認定。
    (六)至被告為警查獲以後，經警採集尿液送驗結果，雖未檢出甲基安非他命陽性反
      應，有高雄市立凱旋醫院煙毒尿液檢驗成績書影本一紙在卷可佐（參見臺灣高
      雄地方法院檢察署九十一年度毒偵字第二三九六號案卷第八頁），惟查，甲基
      安非他命成分之檢出與其投與方式、投與量、個人體質、採尿時間與檢測儀器
      之積密度等諸多因素有關，業經行政院衛生署藥物食品檢驗局八十一年二月八
      日（八一）藥檢壹字第○○一一五六號函釋在案，自不能僅憑被告為警查獲後
      ，經警採尿送驗結果，並未檢出甲基安非他命陽性反應，即認被告並未施用第
      二級毒品甲基安非他命，亦無為供個人施用而持有上開扣案之第二級毒品甲基
      安非他命之可能。況且，員警查獲被告之際，復未查獲其他有意向被告購買第
      二級毒品甲基安非他命而與被告接洽之人士，亦未扣得販賣毒品者為達定量分
      裝販賣常用之分裝袋或電子磅秤等物，尚難僅以被告所持有上開扣案之第二級
      毒品甲基安非他命之數量等情，即以推測或擬制之方法，推認被告基於營利以
      外之目的，購入上開扣案之第二級毒品甲基安非他命以後，另已萌生販賣營利
      之意圖，涉有意圖販賣而持有上開扣案之第二級毒品甲基安非他命之犯行。
    (七)被告對於上開扣案之第二級毒品甲基安非他命之來源，於警詢、偵查及本院審
      判時，前後供述雖反覆不一，然查，認定犯罪事實應依證據，為刑事訴訟法所
      明定，故被告否認犯罪事實所持之辯解，縱屬不能成立，仍非有積極證據足以
      證明其犯罪行為，不能遽為有罪之認定（最高法院三十年上字第一八三二號判
      例），亦不得以被告對於上開扣案之第二級毒品甲基安非他命之來源，前後供
      述反覆不一，遽為不利被告犯罪事實之認定，併此敘明。
五、綜上所述，本件公訴人既未提出適合於證明被告涉有意圖販賣而持有第二級毒品
    犯罪事實之積極證據，本院就卷內訴訟資料，逐一剖析，參互審酌，仍無從獲得
    有罪之心證，揆諸首揭判例之意旨，應認不能證明被告犯罪。既不能證明被告犯
    罪，自應為被告無罪之諭知。
六、另被告於本院審判時供稱因個人施用而持有扣案之第二級毒品甲基安非他命，並
    有施用第二級毒品甲基安非他命之犯行，依被告此一供述，顯然應係為供個人施
    用而持有第二級毒品甲基安非他命，且按刑事訴訟法第三百條規定，所謂得就起
    訴之犯罪事實變更檢察官所引應適用之法條，係指法院於不妨害事實同一之範圍
    內，得自由認定事實，適用法律而言，又意圖販賣而持有毒品與為供個人施用而
    持有毒品，不僅犯罪構成要件不同，且犯罪意圖、行為態樣均有顯著差異，其社
    會基本事實雖謂具有同一性（臺灣高等法院九十二年度上訴字第四三八號判決意
    旨足資參照），本院自不得變更檢察官之起訴法條而逕行就被告為供個人施用而
    持有第二級毒品之行為加以裁判。至被告是否涉有施用、持有第二級毒品之罪嫌
    ，自應由檢察官另行偵辦，附此敘明。
據上論斷，應依刑事訴訟法第三百零一條第一項判決如主文。
本案經檢察官甲○○到庭執行職務
中      華      民      國      九十三      年      五    月      七    日
                                臺灣高雄地方法院刑事第十五庭
                                    審判長法  官    張維君
                                          法  官    洪珮婷
                                          法  官    伍逸康
右正本證明與原本無異。
如不服本判決，應於判決送達後十日內，向本院提出上訴狀。
                                          書記官    吳月華
中      華      民      國      九十三      年      五    月      七    日
